臺灣高等法院刑事裁定　　　　　　　　　 96年度抗字第906號
抗　告　人　甲○○
即受刑　人
　　　　　　　　　　現於臺灣臺北監獄執行中
上列抗告人因聲請減刑及定應執行刑案件，不服臺灣臺北地方法
院中華民國96年8月13日裁定（96年度聲減字第1445號），提起
抗告，本院裁定如下：
    主  文
抗告駁回。
    理  由
一、本件抗告意旨略以：「一、刑事訴訟法第477條：依刑法第4
    8條應更定其刑者，或依刑法第53條及54條，應依刑法第51
    條第5款至第7款之規定，定其應執行之刑者，由該案犯罪事
    實最後判決之法院檢察官、聲請該法院裁定之。另中華民國
    犯罪減刑條例實施規定明定：凡於民國96年4月24日以前所
    犯各罪，且合於減刑條件者，均應予減刑，並於減刑條例第
    8條規定：依本條例應減刑之罪，經二以上法院裁判確定者
    ，得由檢察官或應減刑之受刑人合併向最後審理事實之法院
    聲請裁定之。從此觀之，其立意甚明，唯恐曾受二裁判之受
    刑人在減刑條例實施後產生爭議，檢察官應儘速替受刑人提
    出減刑申請，並更定應執行之刑，其目的無非在確保應減刑
    人犯所觸犯之數罪，能充分享有減刑之恩惠。而受刑人甲○
    ○自民國95年3月28日，因案入監執行以來，迄至減刑條例
    實施日前（96年7月16日）分別接有二張執行指揮書其減刑
    如下：(一)、毒品危害防制條例，應執行有期徒刑一年二月，
　　案號：（95年執次字270號次股）(二)、毒品危害防制條例，
  　應執行有期徒刑一年二月，案號：（95年執次字第4584號次
    股）。核受刑人所觸犯之罪均符合減刑條件且受二裁判之情
　　形，亦均在96年7月16日減刑條例實施前，亦符合刑事訴訟
  　法第477條及犯罪減刑條例第8條之規定，檢察官應將以上二
    裁判之罪一併提出減刑申請，並定應執行之刑，方為適法。
    二、96年犯罪減刑條例第13條規定：減刑前已羈押之日數，
    即已執行之刑期均折抵或算入減刑後之刑期，但因折抵或算
    入而其刑期於減刑裁定到達監獄前屆滿者，其超過部份不算
    入之，由上該條例明白指出是在說明受刑人，僅觸犯一罪名
    ，或觸犯數罪名，但已經合併成一裁判者之受刑人而言，其
    所執行之刑在減刑裁定實施後，其所超過部份當然不能算入
    之，此條例之意涵與受刑人受二裁判之情形（尚未合併定期
    應執行之刑期）截然有別，二者不容淆。乃檢察官卻將受刑
    人上列之第一張執行指揮書，置之一旁視同已執行完畢，而
    僅就第二張執行指揮書提出減刑條例申請，其認事用法上，
    難謂無違法之虞，對受刑人而言，亦不公平。三、受刑人自
　　95年3月28日入監執行以來直至95年9月25日接到檢察官所核
  　發之第二張執行指揮書時，監方已依規定將受刑人的二張指
    揮書之刑期合計起來：（一年二月有期徒刑及一年二月有期
    徒刑）定應執行二年四月有期徒刑之累進處遇。換言之，即
    雖然法院尚未將受刑人之二裁判合併定應執行之刑，但實際
    上受刑人在監所所執行之刑已是二案合刑後之執行刑期，而
    受刑人在此二案合併執行開始（95年9月25日）減刑條例實
    施前，96年7月16日這段期間，檢察官自得替受刑人之權益
    ，提出合併定應執行之刑，及應受減刑之條例申請方為適法
    。總不能執行時是二案合併，而適逢減刑時，卻又將二案分
    開來，另外分為執行完畢及未執行完畢之減刑待遇。如此罔
    顧受刑人之權益，又豈合乎公平正義，如此亦違背政府實施
    減刑的良旨美意。綜上所陳，檢察官在提出減刑條件之聲請
　　上，已有違法之處，而鈞院在裁定上亦有疏漏未裁定之減刑
  　部份，祈請鈞院撤銷原裁定，並就受刑人所提出之二裁判案
    件，另為適法之裁定，及定應執行之刑」。
二、原審裁定如附件。
三、經查：
(一)、按「依本條例應減刑之罪，已經判決確定尚未執行或執行未
    完畢者，由檢察官或應減刑之人犯聲請最後審理事實之法院
    裁定之」，中華民國九十六年罪犯減刑條例第8條第1項定有
    明文。是依中華民國九十六年罪犯減刑條例應減刑之罪，已
    經判決確定執行完畢，檢察官或應減刑之人犯即無從聲請最
    後審理事實之法院裁定減刑。
(二)、本件抗告人即受刑人甲○○於民國（下同）95年1月至95年
    3月24日間，分別犯施用第一級與第二級毒品罪，經原審法
    院以95年度訴字第1206號（偵查案號：臺灣臺北地方法院檢
    察署95年度毒偵字第745、806、939號），各判處有期徒刑
    十月、六月，並定執行刑為有期徒刑一年二月，在95年9月1
    8日判決確定，由檢察官以95年度執次字第4584號指揮書執
    行，刑期自96年5月28日起算在案。
(三)、抗告人甲○○於此之前於94年3月15日至94年5月4日間，分
    別犯施用第一級與第二級毒品罪，經原審法院以94年度訴字
    第1376號（偵查案號：臺灣臺北地方法院檢察署94年度毒偵
    字第1929、2062、2314號），各判處有期徒刑十月、五月，
    並定執行刑為有期徒刑一年二月，在94年12月12日判決確定
    ，由檢察官以95年度執次字第270號指揮書執行，刑期自95
    年3月28日起算，期滿日為96年5月27日在案。以上有判決書
    、指揮書、前案紀錄表在卷可查。
(四)、按「數罪併罰有二裁判以上者，固得依刑法第五十一條之規
    定定其應執行之刑，但須以裁判確定前為前提。倘若被告先
    後犯甲、乙、丙三罪，而甲罪係在乙罪裁判確定前所犯，甲
    、乙兩罪均經判決確定，並已裁定定其應執行之刑，則丙罪
    雖在乙罪裁判確定前所犯，但因其在甲罪裁判確定之後，且
    乙罪既已與甲罪合併定其應執行刑，則丙罪即不得再與乙罪
    重複定其應執行之刑，祇能單獨執行（72年台非字第47號）
    」，「數罪之宣告刑出於二以上之科刑判決而得併合處罰定
    其應執行刑者，以該數罪俱係在首先確定之科刑判決確定前
　　所犯者為限；若其中某罪之犯罪時間已在首先確定之科刑判
  　決確定之後，縱令係在其次確定之科刑判決確定之前，因其
    與首先確定之科刑判決確定前所犯之罪，已不合數罪併罰之
    規定，自無從合併定其應執行刑，而應單獨執行（88年度台
    上字第7381號）」，本件抗告人係在所犯94年度訴字第1376
　　號案件於94年12月12日判決確定後，於95年1月至95年3月24
  　日間，再犯施用第一級與第二級毒品罪，經原審法院以95年
    度訴字第1206號判決確定，而與刑法第50條：「裁判確定前
　　犯數罪者，併合處罰之」之規定不合，是檢察官乃分別指揮
  　執行，且於抗告人所犯94年度訴字第1376號案件，於96年5
    月27日執行完畢後，接續執行95年度訴字第1206號案件，而
　　中華民國九十六年罪犯減刑條例於96年7月16日施行前，抗
  　告人所犯之94年度訴字第1376號案件，已於96年5月27日執
    行完畢，依據前述說明，即無從再為減刑之聲請。且依據中
    華民國九十六年罪犯減刑條例第8條第1項規定，關於減刑案
　  件，法院係因應檢察官與受刑人之聲請，而非主動職權裁定
    ，本件檢察官之減刑聲請僅就95年度訴字第1206號案件為之
    ，而原審裁定就形式上之審查與實質上之減刑裁定審酌，經
    核於法並無不合，本件抗告所陳前詞，經核與法不符而無理
    由，應予駁回。
四、據上論結，應依刑事訴訟法第412條，裁定如主文。
中　　華　　民　　國　　96　　年　　9 　　月　　4 　　日
　　　　　　　　　刑事第十二庭  審判長法　官  蔡永昌
　　　　　　　　　　　　　　　　　　  法　官  陳榮和
　　　　　　　　　　　　　　　　　　  法　官  施俊堯
以上正本證明與原本無異。
如不服本裁定，應於收受送達後五日內向本院提出抗告狀。
                                      書記官  孫佩琳
中　　華　　民　　國　　96　　年　　9 　　月　　4 　　日
